臺灣臺北地方法院刑事判決　　　　　　　　　　　　九十一年度易字第一四七三號
　　公　訴　人　臺灣臺北地方法院檢察署檢察官
　　被　　　告　甲○○　男　五.
　　　　　　　　乙○○○女　五.
右列被告等因妨害公務案件，經檢察官聲請簡易判決處刑（九十一年度偵字第八一三
三號）及移送併辦（九十一年度偵字第一八一五八號），本院認不宜以簡易判決處刑
，改以通常程序判決如左：
    主      文
乙○○○共同連續對於公務員依法執行職務時，施強暴，處拘役伍拾伍日，如易科罰
金，以參佰元折算壹日。
甲○○共同對於公務員依法執行職務時，施強暴，處拘役伍拾日，如易科罰金，以參
佰元折算壹日。緩刑參年。
    事      實
一、甲○○、乙○○○因土地徵收問題陳情未果，於民國九十一年五月三日上午在台
    北市中正區○○○路一號監察院門前，未經許可在上開供公眾通行之處所門口懸
    掛設置抗議布條，經台北市政府警察局中正第一分局警員丙○○至現場目睹上情
    後，上前勸導要求甲○○、乙○○○即時取下所設之布條未獲置理，即通知線上
    警網到場，依道路交通管理處罰條例第八十二條第二項規定，清除該條例第一項
    第八款之設置。詎甲○○、乙○○○明知警員正依上開規定執行清除道路設置物
    之公務，竟基於犯意聯絡，於同日上午十一時十分許警員著手清除時，共同徒手
    施強暴與警員拉扯，阻擋警員之清除行為（搶取標語部分業經檢察官當庭更正刪
    除，僅起訴徒手阻擋警員執行拆除標語公務部分，本院審判筆錄第七頁參照），
    而為警依現行犯逮捕。嗣乙○○○未因而警惕，又於九十一年七月二十九日上午
    九時四十五分許，在台北市中正區○○○路○段一號行政院大門口前，未經許可
    在該供公眾通行之人行道圍牆上懸掛設置抗議布條，經到場員警勸導要求取下抗
    議布條而未即時取下，在場巡官乃表明執行清除上開未經許可設置之抗議布條，
    乙○○○明知在場警員丁○○正執行清除道路設置物之公務，竟基於同一妨害公
    務之概括犯意，與警員拉扯抗議布條，並持支撐抗議布條之旗杆揮打警員丁○○
    而施強暴。
二、案經台北市政府警察局中正第一分局報請臺灣臺北地方法院檢察署檢察官偵查後
    聲請簡易判決處刑及移送併辦，本院改以通常程序審判。
    理      由
一、訊據被告甲○○、乙○○○固坦承：於前開時間地點前往抗議，與警衝突之事實
    ，惟矢口否認有何妨害公務之犯行，均辯稱：其等未將布條懸掛於道路上，僅拿
    在手上，亦未對員警施強暴云云。惟查：右揭事實，業據被告二人分別於警訊及
    偵查中坦承：將抗議布條懸掛於欄杆上及警員執行拆除公務時與警拉扯、以旗杆
    揮打員警等情甚詳（九十一年度偵字第八一三三號偵查卷第五頁、第六頁警訊筆
    錄、第二十二頁偵訊筆錄、九十一年度偵字第一八一五八號偵查卷第四頁）。並
    據警員丙○○到庭證稱：（問：九十一年五月三日上午你在監察院門口有無看到
    在場的兩位被告？）有；（問：被告兩人當時做什麼？）他們在監察院門口把兩
    個布條懸掛在大門；（問：你如何處理？）主管指揮我到現場監控他們兩人的行
    為，我到現場後，告訴被告兩人要他們把布條拆下來，但他們兩人拒絕，我就好
    言相勸，告訴他們說如果不拆下就依道路交通管理處罰條例第八十二條第一項第
    八款告發，被告二人拒絕，我就通知線上警網到場，派出所主管也到場，我們就
    強制拆除，強制拆除前被告將其中一面布條取下，交在我另一個同事的手上，我
    就過去將該布條拿著走到旁邊，這時甲○○走過來把我手上的布條搶回去，我不
    要給他搶，他就硬拉回去；（法官問：抗議人已經依警方勸導將布條取下，布條
    為何不還給抗議人？）有另外一面沒有取下，我手上的那一面布條是乙○○○主
    動取下的，當時還在跟被告協商另外沒有取下的布條，請他們取下，協商過程被
    告態度不好。警方決定強制執行拆除布條任務時被告有過來拉扯警員的手不讓我
    們取下布條，在雙方拉扯間經警員不斷勸說，乙○○○始自行取下其中一面布條
    ，本來乙○○○及甲○○是拒絕自行拿下布條等語明確（本院審判筆錄參照）。
    證人即警員丁○○亦到庭證稱：當時蔡巡官下令把他們的旗幟收起來，因為他們
    是懸掛在行政院牆上，而不是自己持有該旗幟，我是以廢棄物清理法的法源將旗
    幟清除；（問：你如何執行清除旗幟之勤務？）徒手拆除；（問：現場有遇到任
    何的阻擋嗎？）我還沒有拆下來之前，被告乙○○○上前阻擋，一人拉一邊，結
    果旗幟就撕成二半；（問：證人旗幟撕毀後，你如何處理？）我將手上的旗幟放
    在行政院門口旁邊，當時乙○○○就很生氣，她就把綁旗幟類似水管的硬物打我
    的左手上臂一次，我就採取逮捕的措施，將她壓制，由其他的在場同事將被告帶
    回警局，我就把撕毀的旗幟拆下帶回警局還給被告；（問：證人你在執行拆毀旗
    幟前，有無告知被告？）有；（問：證人如何告知？）由二組蔡巡官向乙○○○
    說明：請被告將旗幟拆下，否則將以廢棄物清理法處理旗幟等語明確（本院九十
    一年度簡字第一七六二號案卷九十一年十月二十一日第五十一頁訊問筆錄參照）
    ，並均具結擔保其陳述之真實性；且經本院當庭勘驗錄影帶無訛，有同日勘驗筆
    錄在卷可按（本院九十一年度簡字第一七六二號卷宗第五十三頁參照），自堪信
    與事實相符。此外，復有蒐證相片附卷可證，核與證人所述情節相符。被告事後
    改辯稱：未懸掛抗議布條，僅持在手上，未與警員拉扯云云，均屬事後卸責之詞
    。綜上所述，本件事證明確，被告二人犯行堪以認定。
二、核被告二人所為，均係犯刑法第一百三十五條第一項對於公務員依法執行職務時
    施強暴罪。被告二人就九十一年五月三日之犯行有犯意聯絡及行為分擔，為共同
    正犯。被告乙○○○先後二次犯行之時間緊接，犯意概括，所犯構成要件相同，
    為連續犯，依法以一罪論，並加重其刑。公訴人雖未論及被告乙○○○於九十一
    年七月二十九日所為之妨害公務犯行，惟該部分事實與原聲請簡易判決處刑部分
    有連續犯之裁判上一罪關係，為起訴效力所及，本院自應併予審究。爰分別審酌
    被告二人係因土地徵收問題履經陳情未獲置理，一時失慮為本件犯行，及其二人
    之智識程度，所為對公權力貫徹之妨害及行為次數、手段等一切情狀，分別量處
    如主文所示之刑，並各諭知易科罰金之折算標準。查被告甲○○前未曾受有期徒
    刑以上刑之宣告，有台灣高等法院檢察署刑案紀錄簡覆表在卷可按，此次因一時
    失慮為本件犯行，經此教訓當知警惕悔悟，足信無再犯之虞，因認對被告甲○○
    所為刑之宣告以暫不執行為適當，爰併予宣告被告甲○○緩刑三年，以啟自新。
    至被告乙○○○因其犯行達二次，且於本院審判期日並無悔悟之意，不予宣告緩
    刑，附此說明。
據上論斷，應依刑事訴訟法第四百五十二條、第二百九十九條第一項前段，刑法第二
十八條、第五十六條、第一百三十五條第一項、第四十一條第一項前段、第七十四條
第一款，罰金罰鍰提高標準第一條前段、第二條，判決如主文。
本案經檢察官孫小萍到庭執行職務
中      華      民      國    九十一    年     十二     月     十七     日
                                    臺灣臺北地方法院刑事第八庭
                                        法  官  朱瑞娟
右正本證明與原本無異
如不服本判決應於送達後十日內向本院提出上訴狀
                                        書記官  葉金發
中      華      民      國    九十一    年     十二     月     二十三   日
附錄本案所犯法條全文
中華民國刑法第一百三十五條
 (妨害公務執行及職務強制罪)
對於公務員依法執行職務時，施強暴脅迫者，處三年以下有期徒刑、拘役
或三百元以下罰金。
意圖使公務員執行一定之職務或妨害其依法執行一定之職務或使公務員辭
職，而施強暴脅迫者，亦同。
犯前二項之罪，因而致公務員於死者，處無期徒刑或七年以上有期徒刑。
致重傷者，處三年以上、十年以下有期徒刑。
